【裁判字號】    98,訴,2682
【裁判日期】    980930
【裁判案由】    毒品危害防制條例
【裁判全文】
臺灣臺中地方法院刑事判決              98年度訴字第2682號
公  訴  人  臺灣臺中地方法院檢察署檢察官
被      告  甲○○
                    （現另案在臺灣臺中監獄執行中）
上列被告因毒品危害防制條例案件，經檢察官提起公訴（98年度
毒偵字第2618號），被告已就被訴事實為有罪之陳述，本院裁定
適用簡式審判程序，判決如下：
    主    文
甲○○施用第一級毒品，處有期徒刑拾月。
    犯罪事實
一、甲○○前曾於民國87年間因違反毒品危害防制條例案件，經
    送觀察、勒戒後，認無繼續施用毒品傾向，於87年7月3日執
    行完畢而釋放。後於87、89年間又因施用毒品違反毒品危害
    防制條例案件，先後令入戒治處所施以強制戒治，各於88年
    10月13日、90年6 月26日期滿而執行完畢。惟其於上述強制
    戒治執行完畢釋放後之5 年內，於93年間再因施用毒品案件
    ，經臺灣高等法院臺中分院以93年度上訴字第1730號分別判
    處有期徒刑1年2月、7 月確定，94年間復因犯轉讓第一級毒
    品罪，經本院以94年度訴字第3211號判處有期徒刑2年2月確
    定，另於95年間則因詐欺案件，為臺灣彰化地方法院以95年
    度訴字第96號判處有期徒刑7 月確定；甲○○入監服刑後，
    上述案件部分經減刑並定應執行刑為有期徒刑3年2月，至97
    年5月6日假釋付保護管束，假釋期間須至97年11月19日始期
    滿，然其於假釋期內之97年9 月30日，在上開住處，又施用
    第一級毒品海洛因1次，而為本院以98年度訴字第109號判處
    有期徒刑10月確定（上開假釋因而有待撤銷再執行殘刑，故
    不構成累犯）。詎甲○○仍不知戒除毒癮，復於98年4 月19
    日某時，在臺中縣龍井鄉○○村○○鄰○○○路30號其住處，
    以注射方式，施用第一級毒品海洛因1次。嗣於98年4月21日
    晚上8 時57分許，為警持臺灣臺中地方法院檢察署檢察官核
    發之鑑驗許可書，採集其尿液送驗結果呈嗎啡陽性反應而查
    獲上情。
二、案經臺中市警察局第六分局報告臺灣臺中地方法院檢察署檢
    察官偵查起訴。
    理    由
一、上開犯罪事實，業據被告甲○○於偵查及本院審理時坦承不
    諱，又其為警所採集之尿液送檢驗結果，呈嗎啡陽性反應，
    有臺灣臺中地方法院檢察署鑑驗許可書、臺中市警察局第六
    分局委託驗尿液代號與真實姓名對照表及中山醫學大學附設
    醫院藥物檢測中心尿液檢驗報告各1 紙附卷可稽，足認被告
    之自白與事實相符，應堪採信。另按施用第一、二級毒品為
    犯罪行為，毒品危害防制條例第10條定有處罰明文。故施用
    第一、二級毒品者，依前揭規定本應科以刑罰，惟基於刑事
    政策，對合於一定條件之施用者，則依同條例第20條、第23
    條之規定，施以觀察、勒戒或強制戒治之保安處分。又毒品
    危害防制條例於92年7月9日修正公布，自93年1月9日施行，
    刪除2犯及3犯之規定，一改修法前繁雜之處遇程序，並認施
    用毒品者係屬病患性犯人，以觀察、勒戒戒除其身癮，並以
    強制戒治去除其心癮。其中第20條、第23條將施用毒品之刑
    事處遇程序，區分為「初犯」、「5年內再犯」及「5年後再
    犯」。依其立法理由之說明：「初犯」，經觀察、勒戒或強
    制戒治後，應為不起訴處分或不付審理之裁定；經觀察、勒
    戒或強制戒治執行完畢釋放後，「5 年內再犯」者，因其再
    犯率甚高，原實施之觀察、勒戒及強制戒治既已無法收其實
    效，爰依法追訴或裁定交付審理。至觀察、勒戒或強制戒治
    執行完畢釋放後，「5 年後再犯」者，前所實施之觀察、勒
    戒或強制戒治已足以遮斷其施用毒品之毒癮，為期自新及協
    助其斷除毒癮，仍適用「初犯」規定，先經觀察、勒戒或強
    制戒治之程序。修正前條文所定3 犯以上之情形，因修正草
    案僅區分為初犯、5年後再犯，自應依修正條文第23條第2項
    規定處理。從而依該次修正後之規定，僅限於「初犯」及「
    5 年後再犯」二種情形，始應先經觀察、勒戒或強制戒治之
    程序。倘被告前於5年內已再犯，經依法追訴處罰，縱其第3
    次（或第3 次以上）再度施用毒品之時間，在初犯或前次再
    犯經觀察、勒戒或強制戒治執行完畢釋放5 年以後，已不合
    於「5年後再犯」之規定，且因前已於「5年內再犯」，顯見
    其再犯率甚高，原實施觀察、勒戒或強制戒治，已無法收其
    實效，即應依該條例第10條處罰（最高法院97年度台非字第
    484、540號、98年度台非字第12號判決參照）。本件被告前
    曾於87年間因違反毒品危害防制條例案件，經送觀察、勒戒
    後，認無繼續施用毒品傾向，於87年7月3日執行完畢而釋放
    ；後於87、89年間又因施用毒品違反毒品危害防制條例案件
    ，先後令入戒治處所施以強制戒治，各於88年10月13日、90
    年6 月26日期滿而執行完畢；又於93年間再因施用毒品案件
    ，經臺灣高等法院臺中分院以93年度上訴字第1730號分別判
    處有期徒刑1年2月、7 月確定等情，有臺灣高等法院被告前
    案紀錄表1 份附卷足憑。雖本件被告施用毒品行為之時間距
    其於90年間因施用毒品經強制戒治執行完畢經釋放後已逾5
    年，惟其既於87、89、93年間再多次犯施用毒品罪，依前述
    說明，即與毒品危害防制條例第20條第5項所定「5年後再犯
    」之情形不相符合，自應由本院依法審理判決。綜上所述，
    本件事證明確，被告於觀察、勒戒及強制戒治執行完畢後，
    再施用海洛因之犯行，堪以認定。
二、查海洛因係屬毒品危害防制條例第2 條第2項第1款所列之第
    一級毒品，被告甲○○施用海洛因，核其所為係犯毒品危害
    防制條例第10條第1 項施用第一級毒品罪。其因施用而持有
    海洛因之低度行為，為施用之高度行為所吸收，不另論罪。
    又被告於93年間再因施用毒品案件，經臺灣高等法院臺中分
    院以93年度上訴字第1730號分別判處有期徒刑1年2月、7 月
    確定；94年間復因犯轉讓第一級毒品罪，經本院以94年度訴
    字第3211號判處有期徒刑2年2月確定；另於95年間則因詐欺
    案件，為臺灣彰化地方法院以95年度訴字第96號判處有期徒
    刑7 月確定，被告入監服刑後，上述案件部分經減刑並定應
    執行刑為有期徒刑3年2月，至97年5月6日假釋付保護管束，
    假釋期間須至97年11月19日始期滿，然其於假釋期內之97年
    9月30日20時許，在上開住處，又施用第一級毒品海洛因1次
    ，而為本院以98年度訴字第109 號判處有期徒刑10月確定，
    有臺灣高等法院被告前案紀錄表1 份附卷可稽，則被告上開
    假釋自應於上開判決確定後6 月以內撤銷之，該假釋既經撤
    銷，仍應執行原宣告刑，尚非已執行完畢（最高法院85年度
    台非字第391 號判決意旨參照），故其本案之犯罪不得以累
    犯論，公訴意旨認應依累犯規定加重其刑，容有誤會。爰審
    酌被告前經觀察、勒戒、2 次強制戒治及徒刑執行後，仍未
    能自我克制以戒除毒癮，其施用毒品足以戕害自身健康，並
    生對於社會安全與公共秩序之潛在危害，惟念其犯罪後於本
    院審理時坦承犯行之態度等一切情狀，量處如主文所示之刑
    。
據上論斷，應依刑事訴訟法第273條之1第1項、第299條第1項前
段，毒品危害防制條例第10條第1項，判決如主文。
本案經檢察官陳雅瑩到庭執行職務。
中    華    民    國    98    年    9     月    30    日
                  刑事第十二庭  法  官  楊文廣
上正本證明與原本無異。
如不服本判決，應於收送達後10日內向本院提出上訴書狀（應敘
述具體理由並附繕本）。上訴書狀如未敘述理由，應於上訴期間
屆滿後20日內補提理由書於本院。
                                書記官  陳靖騰
中    華    民    國    98    年    9     月    30    日
附錄論罪科刑法條
毒品危害防制條例第10條
施用第一級毒品者，處六月以上五年以下有期徒刑。


司法院資訊處製作；財團法人民間司法改革基金會備份。
